臺灣臺中地方法院民事判決　　　　　　　96年度訴字第1033號
原　　　告　丁○○　台中市○○.
　　　　　　丙○○　台中市○○.
　　　　　　戊○○　台中市○○.
　　　　　　乙○○　台中市○○.
共　　　同
訴訟代理人　曹宗彝　律師
複代理人　　洪毓良　律師
被　　　告　己○○
訴訟代理人　辛○○
　　　　　　壬○○
　　　　　　庚○○
被　　　告　甲○○
上列當事人間第三人異議之訴事件，本院於96年11月14日言詞辯
論終結判決如下：
    主    文
原告之訴均駁回。
訴訟費用由原告負擔。
    事實及理由
甲、程序方面
    本件被告未於言詞辯論期日到場，核無民事訴訟法第386 條
    各款所列情形，爰依原告之聲請，由其一造辯論而為判決。
乙、實體方面
壹、原告主張：
一、緣承租人即原告丙○○、訴外人陳隆盛、陳春富、張成劦、
    何明煌等人向出租人即被告甲○○租賃土地，並簽訂土地租
    賃契約書（下稱原契約），契約標的及內容為台中市北屯區
    127之2地號（下稱系爭土地）、面積0.1406公頃（425.32坪
    ），租賃期限自83年12月1日起至88年12月1日止（原契約第
    1項、第2項）。依原契約第4項規定租賃期間內，非經出租
    人同意，承租人不得將租賃物轉租或藉故借予他人使用，又
    依原契約第5項規定5年期滿如不續租時，承租人於系爭土地
    上所搭建之地上物即房屋均歸出租人所有，且不得拆除搬遷
    及要求任何補償費等。查本件坐落系爭土地上之未保存登記
    建物台中市○○區○○路3段515之1號（下稱系爭515之1號
    建物）、515之3號（下稱系爭515之3建物）、515之4號（下
    稱系爭515之4號建物）、513之1號（下稱系爭513之1號建物
    ）係陳隆盛、丙○○、陳春富、張成劦於83年間，向被告甲○○承租系爭土地後，共同出資委託何明煌所搭建，是本件
    上開各系爭建物之原始起造人為陳隆盛、丙○○、陳春富、
    張成劦。惟查：
（一）原告丙○○自83年間承租系爭土地，並於其上搭建系爭51
      5之3號建物後，一直均有續約承租，毫無間斷，被告己○○所指甲○○另出租予訴外人李美雪乙事，顯有錯誤。蓋
      訴外人李美雪乃原告丙○○之配偶，於承租系爭土地期間
      ，偶因工作因素，原告丙○○不便親辦續約手續，乃由原
      告丙○○之配偶李美雪代為出面辦理續約，則原告丙○○
      既依法續租系爭土地，毫無間斷。是本件系爭515之3號建
      物係原告丙○○原始取得該建物之所有權，自得基於所有
      權人之地位，提起本件第三人異議之訴。
（二）原告丁○○雖非系爭515之1號建物之原始起造人，惟依訴
      外人陳隆盛、被告甲○○及原告丁○○就系爭土地之租賃
      關係，簽訂之土地承租轉讓契約書，明確載明陳隆盛將其
      承租部份範圍內之權利轉讓給丁○○，一切承租條件權利
      義務依照原土地租賃契約書之約定，則原告丁○○既自原
      始起造人陳隆盛受讓系爭515之1號建物，其自得代位陳隆
      盛，提起第三人異議之訴。又原告丁○○自取得對系爭
      515之1號建物之權利後，一直續租，從未間斷，絕非如被
      告己○○所辯：「原告於其新租約期滿後，遲至89年12月
      1日始與出租人另行簽訂..... 」，此觀原告丁○○與被
      告甲○○就系爭土地所簽訂自88年12月1日起至89年11月
      30日止之租賃契約書可明。
（三）原告乙○○雖非系爭513之1號建物之原始起造人，惟依原
      告乙○○、訴外人張成劦及被告甲○○簽訂之土地承租轉
      讓契約書，明確約定張成劦將其承租部份範圍內之權利轉
      讓給原告乙○○，一切承租條件權利義務依照原土地租賃
      契約書之約定，則原告乙○○既自原始起造人張成劦受讓
      系爭513之1號建物，其自得代位張成劦提起第三人異議之
      訴。又原告乙○○自取得對系爭513之1號建物之權利後，
      一直續租，從未間斷。
（四）原告陳東坡係自原始起造人陳春富受讓系爭515之4號建物
      ，其事情始末詳同原告乙○○部分，惟相關之文件資料因
      時間久遠均已不慎遺失。從而，其自得代位陳春富，提起
      第三人異議之訴。且原告陳東坡自取得對系爭515之4號建
      物之權利後一直續租，從未間斷。
二、被告抗辯原告等人與被告甲○○所另行簽訂之契約係房屋租
    賃契約，其租賃標的包含各系爭建物及所在地號，實與原契
    約無涉云云，惟原告等人與甲○○所續簽之契約，實因該契
    約書係在市面上書局所購買的制式租約，雖名為房屋租賃契
    約，惟窺其內容，被告甲○○與原告等人間，仍係就系爭土
    地之租賃而為約定。至該租約中固記載有關建物之門牌號碼
    ，然按其所載「第1條：甲方房屋所在地及使用範圍，台中
    市○○路○段513之1號，地號北屯段127之2號土地共109坪」
    （以原告乙○○部分為例）之文字敘述方式觀之，原係為特
    定原告等人所租土地之位置及面積所特別註明，非就建物為
    租賃之約定。另自前後租約關於租金數額之約定加以計算，
    以原告丁○○為例，依原契約租金之計算，係以每坪新台幣
    （下同）180元為基礎，其占有之土地面積為42.27坪，其租
    金總額為每月7,609元；而續租後之租金總額為每月8,454元
    ，以其所租用之42.27坪計算，每坪租金為200元，此顯係因
    應物價而略將每坪調高20元而已，倘謂此包含建物租金在內
    ，其調整之幅度豈僅如此而已，被告之主張顯無依據。
三、按強制執行之查封程序，原以禁止債務人就所執行之財產處
    分或設定負擔為目的，依強制執行法第78條之規定，債務人
    並不因此即喪失管理權或使用該財產之權，從而系爭土地雖
    經法院查封，惟承租人仍可與債務人另訂新租約。查原告等
    自83年12月間向被告甲○○承租系爭土地起，兩造間之租賃
    關係未曾間斷，縱系爭土地曾於91、94年間分別遭本院民事
    執行處查封在案時亦同。況且原告於91年11月間業奉鈞院91
    年度執十字第16930號執行命令，將每月應繳付之租金交予
    債權人，並自此以後，每當債權人債權讓與時，均通知原告
    將租金交予新債權人，顯見被告己○○對於原告等就系爭土
    地租賃關係之存在及延續，明知且同意，益證系爭土地雖經
    法院強制執行程序，惟原告等人對於系爭土地之租賃關係，
    一直延續，未有間斷。再者，最高法院67年度第9次民庭庭
    推總會議決議之見解，係基於保障債權人權益為著眼點，惟
    本件被告己○○對於原告等就系爭土地租賃關係之存在及延
    續，係明知且同意，此觀之被告己○○以存證信函通知原告
    等繳交租金，及對原告等聲請發支付命令，要求原告等支付
    積欠上開執行命令所示之租金等情自明。則被告己○○既已
    同意繼續出租系爭土地，即無損害債權人權益之情況，是本
    件縱有未書面續約之情事，亦業因被告己○○向原告等人要
    求繳交租金，而成立不定期租賃。
四、並聲明：本院94年度執字第50200號執行事件就原告乙○○
    所有坐落台中市○○區○○路3段513之1號、原告丁○○所
    有坐落台中市○○區○○路3段515之1號、原告丙○○所有
    坐落台中市○○區○○路3段515之3號、原告戊○○所有坐
    落台中市○○區○○路3段515之4號等未保存登記建物，所
    為強制執行程序應予撤銷。
貳、被告方面：被告甲○○未於言詞辯期期日到場，亦未提出書
    狀作何聲明或陳述。茲就被告己○○部分記載如下：
一、原告等與出租人甲○○簽訂之租賃契約均係於原契約期滿或
    合意消滅後另行簽訂，前後租賃契約並不生續約效力。據實
    務通說，「其於訂約之際，若約明期滿後絕不續租，或續租
    應另訂契約之方式，以阻止續約之效力者，該租約於租期屆
    滿時，即當然消滅。」，原契約載明5年期滿如不續租時，
    建物均歸甲方即出租人所有，即屬上揭「約明續租應另訂契
    約之方式」，否則原契約當然消滅。
（一）原告丙○○部分：
      查原告丙○○於原契約5年期滿後並無續租，此由訴外人
      李美雪與原出租人甲○○於原契約期滿後，另訂房屋租賃
      契約即為佐證，是原告丙○○所簽訂之原契約業經期滿消
      滅，毋庸置疑。
（二）原告丁○○部分：
      原告丁○○所提土地及地上物承租契約書，載明「甲○○
      先生同意將所有北屯區○○段127之2地號內之部份土地及
      門牌：台中市○○區○○路三段515之1號之房屋出租予丁○○先生，…。」，惟上開約款恰可證明原告丁○○於85
      年6月20日業與出租人重行約定「土地及地上物承租契約
      書」，且其租賃標的包含土地及系爭515之1號建物，故毋
      論自租約名稱抑或租賃標的觀之，均與原契約無涉，顯而
      易見原契約業依原當事人合意終止而消滅，原告丁○○所
      訂者係屬另一租賃契約。甚且原告於其新租約期滿後，遲
      至89年12月1日始與出租人另行簽訂房屋租賃契約，顯非
      原契約之延續，即便其租約係自88年12月1日起算，其所
      訂立者係「房屋租賃契約」，此觀諸該租賃契約書第1條
      所載之租賃標的包含系爭建物及所在地號，且無註明續行
      原約之條款，益可證明該租約係屬重新簽訂，實與原契約
      無涉。
（三）原告乙○○部分：
      原告乙○○所提土地承租契約書，載明「甲○○先生同意
      將所有北屯區○○段127之2地號內之部份土地約109坪，
      門牌：台中市○○區○○路三段513之1號之土地出租予乙○○先生，... 」，惟上開約款恰可證明原告於86年7月1
      日業與出租人重行約定租賃契約，且其租賃標的包含土地
      及系爭建物並與原契約無涉，顯而易見原契約業依原
      當事人合意終止而消滅，原告乙○○所訂者係屬另一租賃
      契約。甚且原告於原契約期滿後，遲至89年12月1日始與
      出租人另行簽訂房屋租賃契約，顯非原契約之延續，即便
      其租約係自88年12月1日起算，其所訂立者係「房屋租賃
      契約」，此觀諸該租賃契約書第1條所載之租賃標的包含
      系爭建物及所在地號，且無註明續行原約之條款，益可證
      明該租約係屬重新簽訂。
（四）原告戊○○部分：
      查原告戊○○僅與出租人甲○○訂立租期自90年1月5日至
      91年1月4日止之房屋租賃契約，顯然其房屋租約係與出租
      人重行簽訂，原契約業因5年期滿而消滅，即便如原告戊○○諉稱因年代久遠文件遺失，而與另原告乙○○相同情
      形，退步言，亦如同被告關於上揭原告乙○○之答辯，其
      原契約業依原當事人合意終止而消滅，原告戊○○所訂者
      實屬另一租賃契約，90年1月5日所簽訂之新租約，更與原
      契約無涉。
二、各系爭建物所有權業因原契約期滿或合意消滅後，依原契約
    第5項規定「....5 年期滿如不續租時，均歸甲方所有，...
    」，移轉予出租人甲○○所有。
（一）原告丙○○部分：
      原告於原契約5年期滿後既無續租，且由訴外人李美雪與
      原出租人甲○○另訂房屋租賃契約，原契約期滿消滅，系
      爭515之3號建物業依上開規定歸屬出租人甲○○所有，不
      辯自明。
（二）原告丁○○部分：
      查原告所簽訂者係「土地及地上物承租契約書」，且租賃
      標的亦載明包含土地及系爭建物，恰可證明原告於85 年6
      月20日業與出租人另訂租約，約定租賃標的包含土地及系
      爭建物，亦即原契約業因合意而消滅，系爭515之1號建物
      於新租約訂立時即歸屬出租人所有。且原告於89年12 月1
      日另行簽訂「房屋租賃契約」，即便其租約回溯88年12月
      1日起算，該契約書第1條所載之租賃標的包含系爭建物門
      牌號碼及所在地號，並無註明續行原約之條款，益可證明
      該租約係屬重新簽訂，退萬步言，原契約亦因期滿而消滅
      ，系爭建物業依上開規定歸屬出租人甲○○所有。
（三）原告乙○○部分：
      查原告所簽訂之租賃契約，其租賃標的載明包含土地及系
      爭建物，恰可證明原告於86年7月1日業與出租人另訂租約
      約定租賃標的包含土地及系爭建物，亦即原契約業因合意
      而消滅，系爭513之1號建物於新租約訂立時即歸屬出租人
      所有。且原告於89年12月1日另行簽訂「房屋租賃契約」
      ，即便其租約回溯88年12月1日起算，該契約書第1條所載
      之租賃標的包含系爭建物門牌號碼及所在地號，並無註明
      續行原契約之條款，益可證明該租約係屬重新簽訂，退萬
      步言，原契約亦因期滿而消滅，系爭建物業依上開規定歸
      屬出租人甲○○所有。
（四）原告戊○○部分：
      查原告所訂房屋租賃契約係於原契約5年期滿後所訂，顯
      然其房屋租約係與出租人重行簽訂，原契約期滿消滅，系
      爭515之4號建物業依上開規定歸屬出租人甲○○所有。
三、又原告提起本件第三人異議之訴，係主張渠等具有足以排除
    強制執行之權利，惟原告爭執新租約是否存在及不定期租賃
    是否成立等語，實與「足以排除強制執行之權利」無涉，原
    告甚且指摘被告明知且同意原契約存在及延續云云，然被告
    係依強制執行法第115條之規定聲請收取原告等應付之租金
    ，並無「明知且同意」之意思表示等語，資為抗辯。並聲明
    ：原告之訴駁回。
、兩造爭執與不爭執事項
一、不爭執事項
（一）丙○○、陳隆盛、陳春富、張成劦、何明煌等人向被告甲○○租賃土地，並簽訂土地租賃契約書，契約標的及內容
      為台中市北屯區127之2地號、面積0.1406公頃（425.32坪
      ），租賃期限自83年12月1日起至88年12月1日止。
（二）系爭土地上之建物台中市○○區○○路3段515之1號、515
      之3號、515之4號、513之1號之原始起造人為陳隆盛、丙○○、陳春富、張成劦。
（三）原告等人自91年11月間起，即依本院民事執行處執行命令
      ，將每月應繳付之租金交予債權人（91年11月至93年6月
      給付予債權人合作金庫銀行股份有限公司；93年7月至95
      年11月給付予債權人中華成長三資產管理公司；95年12月
      至96年3 月給付予債權人即被告己○○）。
二、爭執之事項
（一）除原告丙○○外，其餘原告自前手受讓系爭土地租賃權時
      ，是否亦受讓前手對於系爭建物之事實上處分權？
（二）原契約第5條規定「....5 年期滿如不續租時，均歸甲方
      所有，... 」，則原契約於88年12月1日期滿時，原告等
      人是否有續約，致被告甲○○未取得系爭建物之事實上處
      分權？
（三）原告戊○○自88年12月1日至90年1月4日間、原告乙○○
      及丙○○自88年12月1日至89年12月1日間有無支付土地租
      金之事實？若「有」支付土地租金，則原契約是否發生不
      定期租賃法律效果？
肆、法院之判斷
一、原告乙○○於86年間自前手張成劦處受讓系爭513之1建物基
    地之承租權及建物之事實上處分權；原告丁○○並未原始出
    資建築系爭515之1號建物，雖於85年6月20日受讓系爭515之
    1 建物之基地承租權，但未受讓建物之事實上處分權；原告
    戊○○於90年1月5日前未就系爭515之4建物之基地受讓訴外
    人陳春富之承租權及建物之事實上處分權。
    按違章建築之讓與，雖因不能為移轉登記而不能為不動產所
    有權之讓與，但受讓人與讓與人間如無相反之約定，應認為
    讓與人已將該違章建築之「事實上處分權」讓與受讓人（最
    高法院67年度第2次民事庭庭推總會議決定（一）參照）。
    違章建物之買受人僅取得違章建物之事實上處分權，尚不能
    與所有權或其他用益物權等相比擬。亦即違章建築因未辦理
    第一次所有權登記，不能辦理所有權移轉登記，是受讓人對
    於該建物縱居於受讓人之地位，然既未經所有權移轉之登記
    ，顯未具備民法第758條所定不動產物權依法律行為而取得
    之生效要件，即難謂有足以排除強制執行之所有權存在，縱
    受讓人為該建物之現在占有人，仍不得執是而為有「足以排
    除強制執行」權利之論據（最高法院44台上721判例意旨參
    照）。經查：
（一）本件原告主張陳隆盛、丙○○、陳春富、張成劦係原始出
      資建築系爭515之1號、515之3號、515之4號、513之1號建
      物之人，彼等4人於83年12月1日向被告甲○○承租各該建
      物所在基地建築各該系爭建物，原告丁○○則於85年6月
      20 日自陳隆盛處受讓系爭515之1所在基地之租賃權、原
      告乙○○係於86年7月1日自張成劦處受讓系爭513之1號所
      在基地之租賃權之事實，為被告己○○所不爭執，並有土
      地租賃契約書2份、土地承租轉讓契約書2份、土地承租契
      約書1份在卷可稽，此部分主張，堪認為真實。
（二）又原告丁○○、乙○○主張，其於85年6月20日、86年7月
      1日分別自訴外人陳隆盛、張成劦處受讓系爭515之1號、
      513之1號建物所在基地租賃權時，亦同時受讓系爭515之1
      號、513之1號建物之事實上處分權，為被告己○○所否認
      。惟依卷附原告提出之原告乙○○曾於86年7月15日曾支
      付訴外人張成劦26萬元受讓系爭513之1建物，有訴外人張
      成劦出具之收據乙份在卷可佐，足認原告乙○○業已於86
      年7月15日取得系爭513之1號建物之事實上處分權。而原
      告丁○○則無自訴外人陳隆盛受讓地上物即系爭515之1號
      建物受讓之證明，此觀原告乙○○與被告甲○○除於86年
      7月1日簽訂「土地承租轉讓契約書」及「土地承租契約書
      」，而丁○○85年6月20日則簽訂「土地承租轉讓契約書
      」及「土地及地上物承租契約書」，其中系爭土地租賃
      權轉讓雖均簽訂有「土地承租轉讓契約書」，但新之承租
      權受讓人與原出租人所訂租約標的，乙○○為「土地承租
      契約書」，丁○○為「土地及地上物承租契約書」，租賃
      客體，乙○○部分為土地，丁○○部分為土地及地上物，
      故丁○○於繼受前手系爭基地承租權後，與被告甲○○另
      簽新約標的為「土地及地上物」，原告丁○○主張陳隆盛
      簽約後關於租金、搭建系爭515之1號建物之工程款均由丁○○支付，尚難憑信。足認，至少於85年6月20日時，系
      爭515之1號建物所有權人仍為陳隆盛，原告丁○○並無出
      資原始建築系爭515之1號建物。乙○○之土地承租契約
      書內容為「甲○○先生同意將所有坐落北屯區○○段
      127~2地號內之部分土地『約壹佰玖坪、門牌台中市○○
      區○○路三段513~1號之土地』出租予乙○○... 」，與
      丁○○、甲○○間之土地及地上物承租契約書係記載為「
      甲○○先生同意將所有坐落北屯區○○段127~2地號內之
      部分土地『及門牌：台中市○○區○○路三段515-1號之
      房屋出租予丁○○』... 」等，其於『』範圍內之文字顯
      有不同，而佐以乙○○尚有向訴外人張成劦購買建物之事
      實上處分權，而丁○○則無，故上揭記載顯有不同，故尚
      難以原告丁○○與乙○○同自前手受讓各該建物基地承租
      權之契約書即土地承租轉讓契約書所載內容相同，遽認丁○○亦受讓系爭515之1號建物之事實上處分權。故原告丁○○主張其自訴外人陳隆盛處受讓系爭515之1號建物之事
      實上處分權，尚難認為真實。
（三）再者，原告戊○○主張其亦自訴外人陳春富處受讓系爭51
      5之4號建物之基地承租權及事實上處分權，惟90年1月5日
      前之租約，因年代久遠無法提出證據，僅能提出90年1月5
      日至91年1月4日之房屋租賃契約書，被告己○○否認於原
      契約期滿後即88年12月1日至90年1月5日間有租賃系爭515
      之4號建物所在基地及承受陳春富就系爭515之4號建物之
      事實上處分權之事實，難認於88年12月1日至90年1月5日
      間，原告戊○○曾有受讓訴外人陳春富就系爭515之4號建
      物所在基地之承租權及受讓建物之事實上處分權。
二、系爭租約期滿時，除原告丁○○外，其餘原告並未續約，系
    爭515之3號、515之4號、513之1號建物之事實上處分權均由
    被告甲○○取得。
    按違章建築之房屋，原非債務人所有，而被執行法院誤予查
    封者，買受人因不能登記，自得代位原所有人提起異議之訴
    ，若該房屋為債務人所有，買受人雖買受在先，亦無排除強
    制執行之權利（最高法院48年台上字第209判例意旨參照）
    。本件原告均主張，彼等與被告甲○○間之系爭基地租約於
    88年12月1日期滿後，至89年12月1日間，均有續繳納租金予
    出租人即被告甲○○迄今，為被告己○○所否認，就此有利
    於己之事實，原告負有舉證之責。經查：
（一）原告乙○○部分：其主張於88年12月1日系爭土地租約期
      滿時，仍然繼續繳納租金予被告甲○○，為被告己○○所
      否認，復未能提出其他證據，難認於系爭租約期滿時，原
      告乙○○有續約之事實。又依原告乙○○與被告甲○○所
      訂土地承租轉讓契約書所載：「本人張成劦向甲方甲○○先生所承租土地... 轉讓給乙○○先生繼續向甲○○先
      生承租，而甲方亦同意之，唯一切承租條件權利義務規定
      得依照本人與甲○○先生所訂之合約書版本內容一切照舊
      履行，不得異議... 」之約款內容，被告與訴外人張成劦
      就系爭513之1號建物所在基地之原契約第5條約定，於五
      年期滿 (88年12月1日)時，如原告乙○○未續租時，系爭
      513之1建物歸被告甲○○所有。縱原告乙○○於原契約期
      滿後一年即89年12月1日與被告甲○○另訂系爭513之1號
      建物所在基地之租約，亦不能改變被告甲○○於88年12月
      1 日業已取得系爭513之1號建物事實上處分權之事實。乙○○既喪失對系爭513之1號建物之事實上處分權，而乙○○與被告甲○○間又為系爭513之1號建物轉讓之直接前後
      手關係，揆諸上揭判例意旨，乙○○自不能提起本件第三
      人異議之訴。
（二）原告丁○○部分：其主張於88年12月1日原契約期滿時，
      仍然繼續繳納租金予被告甲○○，並提出房屋租賃契約書
      為證，惟為被告己○○所否認。經查，依原告丁○○提出
      之房屋租賃契約書所載，其上有關甲○○之簽名，與卷附
      被告己○○所不爭執之原始土地租賃契約書、土地承租轉
      讓契約書、土地及地上物承租契約書、89年12月1日以後
      所簽訂之房屋租賃契約書上 (丁○○部分)之簽名方式，
      無論筆劃結構或運筆習慣均相同，復與被告己○○所不爭
      執之土地承租轉讓契約書 (乙○○部分)、89年12月1日以
      後所簽之房屋租賃契約書上之印章相同，而有關租金收受
      明細欄上有關被告甲○○之簽收方式，與被告己○○所不
      爭執之89年12月1日以後房屋租賃契約書及土地及地上物
      承租契約書 (丁○○部分)上之簽收方式相同，堪認為原
      告丁○○於88年12月1日期滿後至91年11月30日，就系爭
      515之1號建物所在之基地有續訂租約之事實。次查，原告
      丁○○就系爭515之1建物，非原始出資建築之人，亦未取
      得事實上處分權，已如前述，被告甲○○因與原始出資建
      築之陳隆盛間原契約第5條約定，其後既為原告丁○○所
      繼受，則於原告丁○○持續繳納租金迄今，被告甲○○不
      能依約取得事實上處分權，就此應認被告甲○○非系爭
      515之1建物之所有人 (事實上處分權人)。又查，原告丁○○與原始建築系爭515之1號建物之陳隆盛間所訂系爭土
      地租約之債權讓與，其交易客體僅為「陳隆盛就系爭土地
      之租賃權」不及於其他，而原契約於88年12月1日期滿既
      有另訂租約之事實，上揭陳隆盛與丁○○間就系爭土地租
      約之讓與關係即已消滅，改由原告丁○○另與被告甲○○
      另訂新的租約，難認原告丁○○對陳隆盛有何債權存在，
      縱丁○○與陳隆盛之債權存在，其債之客體為「陳隆盛就
      系爭土地之租賃權」仍有效存在，陳隆盛亦無怠於履行債
      務情事，原告丁○○復未能證明與陳隆盛間有何其他債權
      債務關係且陳隆盛怠於履行，而得代位陳隆盛提起本件第
      三人異議之訴，揆諸上開判例意旨，原告丁○○自不能以
      事實上處分權人身分或債權人身分代位原始建築房屋之陳
      隆盛提起本件第三人異議之訴。
（三）原告丙○○部分：其主張於88年12月1日原契約期滿時，
      仍然繼續繳納租金予被告甲○○，為被告己○○所否認，
      復未能提出其他證據，難認於原契約期滿時，原告丙○○
      有續約之事實，依兩造原契約第5條約定建物事實上處分
      權歸被告甲○○所有。至於原告丙○○之妻於原契約期滿
      後一年即89年12月1日與被告甲○○另訂系爭515之3號建
      物所在基地之租約，亦不能改變被告甲○○取得系爭515
      之4號建物事實上處分權之事實。丙○○雖為系爭建物之
      原始出資建築之人，因其與被告甲○○間原契約第5條約
      定，於五年租約期滿日 (88年12月1日)未能續約，致喪失
      系爭515之4號建物之事實上處分權，其與被告甲○○為系
      爭515之4號違章建物轉讓之直接前後手，揆諸上開判例意
      旨，自不得提起第三人異議之訴。
（四）原告戊○○部分：被告己○○雖不爭執原告陳東坡有於88
      年12月1日前曾自訴外人陳春富處受讓系爭515之4號建物
      基地之承租權，惟無證據證明陳東坡於88年12月1日期滿
      時有續約之事實，已如前述，而依被告甲○○與陳春富間
      所訂系爭515之4號建物之原契約第5條約定，於5年期滿時
      不續約時，系爭515之4號建物事實上處分權歸被告甲○○
      所有，亦如前述，則被告甲○○於88年12月1日因而取得
      系爭515之4號建物之事實上處分權。縱原告戊○○於90年
      1月5日與被告甲○○另訂系爭515之4號建物所在基地之租
      約，亦不能改變被告甲○○取得系爭515之4號建物事實上
      處分權之事實。戊○○既就系爭515之4號建物無事實上處
      分權，又未能舉證證明其與原始出資建築之陳春富間有何
      債權債務關係，縱有之，亦因被告甲○○就系爭515之4號
      建物之轉讓與陳春富係直接前後手關係，被告甲○○既為
      系爭515之4號建物之事實上處分權人，原告戊○○自不能
      代位原始出資建築之陳春富提起本件第三人異議之訴。
三、本件原告或因未取得系爭515之1號、515之4號、513之1號建
    物事實上處分權，或因未於88年12月1日期滿時續約致喪失
    系爭515之3號建物之事實上處分權，而未能提起第三人異議
    之訴，已如前述，則原告就系爭土地是否與被告成立不定期
    租約，與本件無涉，附予敘明。
四、綜上所述，原告戊○○於88年12月1日原契約期滿後就系爭
    土地未與被告甲○○間續約，亦未取得系爭515之4號建物之
    事實上處分權，而對原始出資建築之陳春富，原告戊○○亦
    未舉證證明有何債權存在，無從代位陳春富提起本件第三人
    異議之訴。又原告乙○○於86年7月1日繼受前手張成劦之系
    爭土地租約，並於86年7月15日取得系爭513之1號建物之事
    實上處分權，於88年12月1日期滿時，既未與被告甲○○續
    約，依原契約第5條約定，系爭513之1號建物事實上處分權
    歸由被告甲○○取得，原告乙○○既與被告甲○○為系爭
    513之1號建物轉讓之直接前後手，不得提起本件第三人異議
    之訴。至原告丙○○於系爭契約期滿時，既未續約，依原契
    約第5條約定由被告甲○○取得系爭515之3號建物之事實上
    處分權，既與被告甲○○為系爭515之3號建物轉讓之直接前
    後手，依法不得提起第三人異議之訴。另原告丁○○雖於85
    年6月20日自陳隆盛取得系爭土地租賃權，因並未取得系爭
    515之1號建物之事實上處分權，縱認系爭土地租約迄今仍繼
    續存在，而發生不定期租賃之效果，亦因系爭515之1號建物
    拍定後，依買賣不破租賃原則，得繼續行使土地租賃權，不
    得以承租人身分提起第三人異議之訴，又因其對前手陳隆盛
    間並無其他債權關係，亦不能代位原始建築之陳隆盛提起本
    件第三人異議之訴。是以，原告之訴均無理由，均應駁回。
五、本件事證已臻明確，兩造其餘攻擊防方法及舉證，於本件事
    實之認定與判決結果無礙，茲不一一論列，附為敘明。
伍、訴訟費用負擔之依據：民事訴訟法第78條、第85條第2項。
中　　華　　民　　國　　96　　年　　11　　月　　28　　日
                  民事第一庭    法  官  陳學德
正本係照原本作成。
如對本判決上訴，須於判決送達後20日內向本院提出上訴狀。
中　　華　　民　　國　　96　　年　　11　　月　　28　　日
                                書記官  何惠文
